臺灣臺中地方法院民事判決　九十三年度勞簡上字第九號
　　上　訴　人　　甲○○即全.
　　訴訟代理人　　林偉超　律師
　　被上訴人　　　丙○○
　　兼訴訟代理人　乙○○
右當事人間請求給付薪資等事件，上訴人對於中華民國九十三年一月十九日本院臺中
簡易庭九十二年度中勞簡字第六０號民事第一審簡易判決提起上訴，經本院合議庭於
九十三年十月廿九日言詞辯論終結，為民事第二審判決如左：
    主      文
上訴駁回。
第二審訴訟費用由上訴人負擔。
    事實及理由
壹、上訴人方面：
  一、聲明：原判決廢棄，被上訴人在第一審之訴及假執行之聲請，均駁回。
  二、陳述：除與原審判決書所載相同者茲予引用外，補稱：被上訴人因未依規定參
      加最後四次之教育訓練課程（九十二年七月十三、二十、二十七日及八月三日
      ），而且所從事的編輯工作，有違反規定之錯誤情形，其行為違反工作規則情
      節重大，上訴人乃於九十二年八月一日及八月四日分別通告被上訴人終止兩造
      間之勞動契約。另被上訴人的工作性質，乃係自上訴人所發行之月刊中擷取部
      分內容編製測驗卷，並不需要自行設計題目，只需將月刊內容轉載至測驗卷上
      即可，因此上訴人並沒有要求被上訴人編輯測驗卷完畢後須將原稿交付總編輯
      或外國教師校對審核，惟被上訴人自月刊內容擷取資料編輯測驗卷之過程中，
      發生許多明顯之錯誤，導致上訴人須將測驗卷重新印刷，致生重大損害，被上
      訴人僅從事簡單之題目轉入工作，即發生眾多的錯誤，顯然沒有確實完成所應
      提供之勞務，而有違反工作規則情節重大之情事，原審認不構成違反工作規則
      情節重大之情事，自有違誤，應予廢棄等語。
  三、證據：除援用原審之立證方法外，另提出四期重印前後之全民英語檢定聽講訓
      練測驗手冊與隨堂測驗卷及印刷費用支出單據影本為證，另聲請訊問證人彭瓊
      玉、林素英、沈彤。
貳、被上訴人方面：
  一、聲明：上訴駁回。
  二、陳述：除與原審判決書所載相同者茲予引用外，補稱：被上訴人否認有測驗卷
      編製錯誤之情形，上訴人應提出原稿以供認定，且聽講訓練測驗手冊與隨堂測
      驗卷中之「課文測驗」及「聽力測驗」二項，是從業已定稿的月刊內容中擷取
      ，至「廣播內容教學」則是由外國教師編輯，再交由被上訴人彙整。另所編輯
      「聽講訓練手冊」也是由外國教師出題，經校對後才交由被上訴人彙整。因被
      上訴人工作份量極重，加以信賴「月刊」已經四次校對定稿，所以被上訴人只
      做彙整工作，而無法逐字校對審查。又被上訴人交付印刷廠印製之聽講訓練測
      驗手冊與隨堂測驗卷原稿僅須一份即可，其內容為「教師版」之完整內容，再
      由印刷廠依被上訴人在原稿上以不同顏色的螢光筆指示之「學生版」所應該刪
      除的位置，予以修改照相製版進行「學生版」之刊物印刷，如印刷廠疏未修改
      ，而將「學生版」之內容印刷成附有答案之「教師版」內容，責任在印刷廠，
      而不可歸責於被上訴人。至「廣播內容教學」測驗卷題目中列出人名部分，並
      非錯誤，有證人趙玉琴可證。另於教育訓練部分，係上訴人為訓練外部使用上
      訴人所發行之教材之加盟店人員而開設，並非針對內部員工所開設之訓練課程
      上訴人亦沒有規定被上訴人必須參加等語。
  三、證據：除援用原審之立證方法外，另聲請訊問證人趙玉琴。
參、法院之判斷：
  一、本件經兩造為爭點整理協議如下：
    （一）兩造不爭執事項：
          １、被上訴人原均任職於上訴人處，擔任英文刊物隨堂測驗卷及測驗手冊
              之編輯工作。
          ２、被上訴人乙○○自九十一年四月三日起受僱於上訴人，上訴人自九十
              二年八月五日起解僱被上訴人乙○○。
          ３、被上訴人丙○○自九十一年一月一日起受僱於上訴人，上訴人於九十
              二年八月五日起解僱被上訴人丙○○。
          ４、兩造就原審所為之受僱及解僱時間、薪資金額、解僱通知、勞資爭議
              協調記錄、退保申報表、所得稅扣繳憑單、銀行帳戶明細影本、薪資
              單等均屬真正一節，均不爭執。
    （二）爭點整理：
          １、被上訴人有無上訴人所指稱：拒不參加訓練，所負責編輯之英文刊物
              ，未經社長、總編輯或外籍老師審核，即直接交付印刷廠印刷，致所
              編之刊物錯誤百出等違反工作規則之情事？
              (1)、經查，證人沈彤於本院準備程序中雖到院證稱：「．．．訓練的
                  課程是委託高雄師範大學外文系代訓，壹個課程有四個禮拜天，
                  被上訴人比我早進公司，但是在我任職期間他們都沒有去參加訓
                  練．．．有關編輯必須參加訓練是在公司開會中提到的．．．」
                  ，然其亦同時證述：「因為目前全民英檢的問題，所以我們要求
                  加盟店及老師都要作教育訓練，我們所開的訓練課程性質上是依
                  照加盟店的增加情形，以大約五十家為壹個基數，滿五十家就會
                  開一次訓練會．．．社長也有表示如果沒有通過訓練，則對他們
                  的任用及考績會有影響，因此公司有給編輯一個緩衝期間，在第
                  三次訓練之前，社長就有表示如果不參加訓練取得資格，就不能
                  領取當年度年終獎金，被上訴人並沒有去參加，第四次訓練是在
                  九十二年七月到八月期間，被上訴人也沒有參加，隨後就離職．
                  ．．社長曾經在開會過程中，以開玩笑的口吻對被上訴人講，如
                  果再不長進就不要在這裡混下去．．．」。是依證人上開證言及
                  原審卷附之師資訓練簽到表內容觀之，系爭教育訓練確係針對使
                  用上訴人所對外發行之教材之加盟補習班之人員而開設，另簽到
                  表之單位欄中亦無「全民出版社」（或本社）之記載，加以上訴
                  人亦未正式通知或於工作規則中載明被上訴人必須在何時之前完
                  成教育訓練。自難以上訴人社長於內部會議中以「開玩笑之口吻
                  」所說之「不長進就不要在這裡混下去」之言詞，即認被上訴人
                  拒不參加訓練，即屬違反工作規則且情節重大之情事。
              (2)、次查，上訴人固提出重印前後之全民英語檢定聽講訓練測驗手冊
                  與隨堂測驗卷四期、印刷費用支出單據影本為證，及據證人彭瓊
                  玉、林素英之證言，主張被上訴人於擔任刊物編輯之工作時，有
                  違反工作規則而情節重大之情事。但查：
                  、證人彭瓊玉、林素英分別擔任上訴人之「物流出貨」與「會
                      計」職務，其二人雖證明上訴人所對外出版發行之月刊或測
                      驗卷如有錯誤，則會以印製勘誤表或重印之方式來處理，被
                      上訴人離職前三個月都有發生重印之現象等語，然證人彭瓊
                      玉所稱：「如有重印或是印勘誤表的情形，應該是編輯的錯
                      」一語，乃係其個人主觀之判斷；另證人林素英則證述：伊
                      無法判斷責任之歸屬等語。是證人彭瓊玉、林素英所為證言
                      ，尚不足以據為被上訴人確有上訴人所指稱違反工作規則且
                      情節重大之認定。
                  、上訴人所另提出之四份重印前後之全民英語檢定聽講訓練測
                      驗手冊與隨堂測驗卷，依其內容雖可看出該四份重印前後之
                      全民英語檢定聽講訓練測驗手冊與隨堂測驗卷，確有因部分
                      錯誤而重印之情況。惟查：隨堂測驗卷固為被上訴人所負責
                      編輯，然其內容區分為一課文字彙測驗、二課文聽力測驗、
                      三廣播內容教學測驗。其中「三廣播內容教學測驗」乃係由
                      外國教師所編寫，而非被上訴人所負責編輯，此情業經同屬
                      上訴人出版社編輯之證人趙玉琴於本院準備程序中證述在卷
                      ，故「廣播內容教學測驗」內容如有錯誤，尚難認係可歸責
                      於被上訴人。至於隨堂測驗卷及聽講訓練測驗手冊其他部分
                      ，證人趙玉琴亦證述：「．．．月刊的內容大致確定後會編
                      製聽講訓練測驗手冊，這部分內容是由外師撰寫，外師撰寫
                      後會交給編輯，編輯會確認編寫的內容是否符合我們所要求
                      的段落內容，再將文稿交給其他的外師進行內容的校對及確
                      認，出版社並沒有明確要求我們要對內容逐字校對，因為我
                      們的工作很廣，份量很重，因此我們大多只是粗略的看過，
                      並不會逐字的確認，會有外師來確認，社長也不會管這部分
                      的工作，外師校對完畢後如果沒有再發現其他的錯誤，聽講
                      手冊就定稿，進行的印刷工作。隨堂測驗卷的部分，第一及
                      第二段的項目（指課文字彙測驗與課文聽力測驗），是從定
                      稿的月刊內容直接轉錄過來，不需要逐字繕打，第三段課文
                      內容教學作業則是由撰寫的腳本內容的外師撰寫題目，因為
                      他本身就是原本腳本的撰寫者，因此他所撰寫的測驗題目我
                      們就不會另外交給其他的人進行確認，而直接予以引用，不
                      過因為我們使用的電腦軟體是ＷＯＲＤ，他會對英文的單字
                      做校對，如果有疑義，我們會和外師確認並進行修改，如果
                      沒有明顯的錯誤，就直接用引用到測驗卷內，出版社並沒有
                      給我們明確的工作指示．．．」。是依證人趙玉琴上開證言
                      ，上訴人就被上訴人所擔任之聽講訓練測驗手冊及隨堂測驗
                      卷編輯工作，並未訂定編輯規範準則或曾明確指示上訴人需
                      逐字校驗，是被上訴人未逐字校驗雖不符上訴人之對其工作
                      上之期待，然尚無法逕認被上訴人有違反工作規則而情節重
                      大之情事。
                  、再查，被上訴人完成隨堂測驗卷及聽講訓練測驗手冊之彙整
                      及編輯後，會將完稿交付外國教師進行確認，外國教師會在
                      完稿上簽名確認。且依工作慣例，被上訴人僅須交付一份「
                      教師版」之完稿給印刷廠即可，至於「學生版」之隨堂測驗
                      卷及聽講訓練測驗手冊，則係由印刷廠依照「教師版」完稿
                      上以螢光筆標示部分去除後，另行照相製版印刷「學生版」
                      之隨堂測驗卷及聽講訓練測驗手冊等情，亦據證人趙玉琴於
                      本院準備程序中證述在卷。是系爭隨堂測驗卷及聽講訓練測
                      驗手冊於完稿前，既需先由外國教師確認，始交由印刷廠印
                      刷，另「學生版」所需去除之文字位置，復屬印刷廠之工作
                      ；而上訴人復未提出被上訴人交付印刷廠之原稿以供認定被
                      上訴人確有上訴人所指摘之編輯錯誤情事存在。則上訴人僅
                      據重印前後之四期全民英語檢定聽講訓練測驗手冊與隨堂測
                      驗卷「成品」，即為被上訴人所負責編輯之英文刊物，有未
                      經社長、總編輯或外籍老師審核，即直接交付印刷廠印刷，
                      致錯誤百出而違反工作規則情節重大之主張云云，尚非可採
                      。故上訴人所主張其依勞動基準法第十二條第一項第四款「
                      違反勞動契約或工作規則，情節重大者」事由，不經預告而
                      終止兩造間之勞動契約，不須給付被上訴人上資遣費及預告
                      期間工資一節，並非有理。
          ２、兩造間之勞動契約是否業已終止？被上訴人能否請求上訴人給付資遣
              費及預告期間工資？
              (1)、按雇主依勞動基準法第十一條規定終止勞動契約者，應預告終止
                  期間，未依法定期間預告而終止契約者，應給付預告期間之工資
                  。又雇主以勞工對於所擔任之工作確不能勝任為由而終止勞動契
                  約者，應發給勞工資遣費。勞動基準法第十六條、第十七條分別
                  定有明文。
              (2)、本件上訴人認被上訴人對所編輯之刊物內容應逐字校對及審查，
                  然被上訴人則抗辯因所擔任之工作份量極重，無法逐字校對及審
                  查。是兩造間就被上訴人所擔任之英文刊物編輯之工作內容，顯
                  有相當程度之認知上差異，而依原審卷附上訴人對被上訴人所發
                  出之二份解僱通告內容觀之，上訴人除主張被上訴人有前述違反
                  勞動契約或工作規則情節重大之事由外，另有以上訴人「因表現
                  不符公司需要」、「因工作表現不符公司要求」之勞動基準法第
                  十一條第五款所規定「勞工對於所擔任之工作確不能勝任時」之
                  事由而終止兩造間之勞動契約。揆之前揭規定，自生終止之效力
                  ，惟依勞動基準法第十六條、第十七條之規定，上訴人仍應給付
                  被上訴人乙○○九十二年七月份薪資二萬七千五百六十元、預告
                  期間工資一萬八千元及資遣費三萬三千七百五十元，合計七萬九
                  千三百一十元。判命應給付被上訴人丙○○九十二年七月份薪資
                  三萬四千一百六十元、預告期間工資二萬元及資遣費四萬七千五
                  百元，合計一十萬一千六百六十元。
          ３、上訴人能否以刊物重印所生之費用而為抵銷之抗辯？
              (1)、按稱抵銷者，謂二人互負債務，而其給付種類相同，並均屆清償
                  期者，各得以其債務，與他方之債務，互為抵銷。民法第三百三
                  十四條定有明文。
              (2)、經查，上訴人固提出四期重印前後之全民英語檢定聽講訓練測驗
                  手冊與隨堂測驗卷及費用支出單據影本而為抵銷之主張。然依前
                  述，上訴人並未提出被上訴人所編輯之聽講訓練測驗手冊與隨堂
                  測驗卷之原稿以供確認係屬可歸責於被上訴人之事由以致重印，
                  自難認被上訴人應對聽講訓練測驗手冊與隨堂測驗卷之重印費用
                  負賠償責任，則上訴人所為抵銷之抗辯，亦非有據。
肆、綜上所述，被上訴人依兩造間之勞動契約關係，訴請上訴人給付被上訴人乙○○
    九十二年七月份薪資二萬七千五百六十元、預告期間工資一萬八千元及資遣費三
    萬三千七百五十元，合計七萬九千三百一十元；給付被上訴人丙○○九十二年七
    月份薪資三萬四千一百六十元、預告期間工資二萬元及資遣費四萬七千五百元，
    合計一十萬一千六百六十元，於法應屬有據，原審判命上訴人給付，並為假執行
    之宣告，核無違誤。上訴意旨，指摘原判決不當，要求廢棄，為無理由，上訴應
    予駁回。
伍、本件事證已臻明確，兩造其餘攻擊防禦方法與舉證，核與判決結果無影響，爰不
    逐一論述，附此敘明。
陸、據上論結，本件上訴為無理由，依民事訴訟法第四百三十六條之一第三項、第四
    百四十九條第一項、第七十八條，判決如主文。
中　　　華　　　民　　　國　　九十三　　年　　　十　　　月　　二十九　　日
                                臺灣臺中地方法院勞工法庭
~B審判長法官　張瑞蘭
~B法    　官　許石慶
~B法    　官　林宗成
右正本證明與原本無異
不得上訴
中　　　華　　　民　　　國　　九十三　　年　　　十　　　月　　二十九　　日
~B法院書記官　魏宏銘
